臺灣花蓮地方法院刑事判決　　　　　　　 100年度訴字第14號
公　訴　人　臺灣花蓮地方法院檢察署檢察官
被　　　告　林子堯
上列被告因偽造文書等案件，經檢察官提起公訴（99年度偵字第
1666號），被告於準備程序中就被訴事實為有罪之陳述，經本院
合議庭裁定改依簡式程序審理，判決如下：
    主    文
林子堯共同犯行使偽造公文書罪，處有期徒刑壹年貳月，緩刑參
年，並應向江金土支付新臺幣貳拾貳萬元（給付方式：自民國一
百年六月起至一百零二年三月止，按月於每月十日各給付新臺幣
壹萬元，至全部清償為止，如有壹期未履行，視為全部到期）。
扣案偽造之法院地檢署服務證、臺灣台北地方法院地檢署刑事傳
票各壹張、台北地方法院公證申請書貳張、 ANYCALL牌行動電話
壹支（含0000000000號行動電話SIM卡壹張）、NOKIA
牌行動電話壹支、行動電話耳機壹副，未扣案偽造之「臺灣省臺
中環境保護局官印」印章壹個，均沒收。
    事    實
一、林印順、林子堯受真實姓名年籍不詳綽號「阿泰」、「小白
    」等跨臺灣、大陸地區詐欺集團成員所聘僱，渠等與該詐騙
    集團成員共同意圖為自己不法之所有，基於詐欺取財、冒充
    公務員行使職權、行使偽造公文書及特種文書之犯意聯絡，
    由該詐欺集團成員指示林子堯擔任司機，於民國99年 3月22
    日駕駛該集團成員所租賃車牌號碼 3V-2302號自小客車，搭
    載林印順及「阿泰」自臺中市前往花蓮縣海潮民宿住宿並等
    候指示，隔日（23日） 9時許，該詐欺集團成員撥打江金土
    之電話，佯稱有詐欺集團以其名義於臺北農會設立金融帳戶
    ，且匯入新臺幣（下同） 180萬元至該帳戶，懷疑其涉及刑
    事犯罪，要其將其於金融機構之存款提領出來，交給前往調
    查之書記官，若查核無犯罪事證，便會將款項連同利息一併
    返還等語，致使江金土陷於錯誤而同意交出金錢監管。該成
    員見江金土已陷錯誤並提領出現金後，即以電話指示「阿泰
    」，「阿泰」再指揮林子堯及林印順共同於同日12時許駕車
    前往花蓮縣吉安鄉○○路 366號江金土住處，由「阿泰」於
    車上將該詐欺集團成員所偽造，上有「臺灣省臺中環境保護
    局官印」印文之「法院地檢署服務證」、「臺灣台北地方法
    院地檢署刑事傳票」、「台北地方法院公證申請書」各 1紙
    及行動電話交與林印順，再由林印順下車與江金土見面，向
    江金土佯稱其係法院派來之書記官，並提示上開偽造證件，
    交付上開公文書與江金土而行使之，致江金土陷於錯誤而交
    付60萬元予林印順，足以生損害於林印順、臺灣臺北地方法
    院、臺灣臺北地方法院檢察署依法行使職權之正確性。嗣該
    詐欺集團成員於當日下午某時許，再以電話向江金土佯稱其
    於花蓮第二信用合作社之存款 100萬元亦需交付監管，並稱
    將派員再次前往收取款項後，即以電話指示「阿泰」、林印
    順、林子堯，渠等即於同日14時30分許再次前往林金生上開
    住處，惟已遭江金土起疑而報警處理，迨林印順持上開偽造
    之法院地檢署服務證、另 1紙偽造之「台北地方法院公證申
    請書」及行動電話下車進入上開住處，欲向江金土行騙並收
    取金錢時，即遭在場埋伏之員警當場逮捕，並扣得上開服務
    證、台北地方法院公證申請書各 1張、ANYCALL牌行動電話1
    支 （含0000000000號行動電話SIM卡1張）、NOKIA牌行動電
    話1支、行動電話耳機1副，在外等候之林子堯及「阿泰」見
    狀即駕車逃逸。林子堯嗣經警循線查獲。
二、案經江金土訴由花蓮縣警察局吉安分局報告臺灣花蓮地方法
    院檢察署檢察官偵查起訴。
    理  由
一、本件係經被告林子堯於準備程序當庭表示認罪，而經本院裁
    定以簡式審判程序加以審理，則依據刑事訴訟法第273條之2
    、同法第159條第2項之規定，不適用傳聞法則有關限制證據
    能力之相關規定，合先敘明。
二、上揭犯罪事實，業據被告於本院審理時坦承不諱（見本院卷
    第49頁），核與告訴人林金生於警詢、偵訊之指訴、共同被
    告林印順於警詢及偵訊時之供述情節相符（見警卷第4-16頁
    ，99年度偵字第1666號卷第7-8頁、99年度他字第758號偵卷
    第5頁、99年度他字第453號卷第 4頁），並有告訴人取款憑
    條影本2紙、照片17張、偵查報告書1份、扣押物品目錄表、
    扣押物品清單附卷及扣案偽造之「臺灣台北地方法院地檢署
    刑事傳票」1紙、「台北地方法院公證申請書」2紙及偽造之
    「法院地檢署服務證」1紙可資佐證（見警卷第1、20、22-3
    1、34-37頁、99年度偵字第1666號偵卷第12頁），足認被告
    自白與事實相符，應堪採信。本件事證明確，被告犯行堪予
    認定。
三、論罪科刑：
(一)按刑法上偽造文書罪，係著重於保護公共信用之法益，即使
    該偽造文書所載名義製作人實無其人，而社會上一般人仍有
    誤信其為真正文書之危險，仍難阻卻犯罪之成立（最高法院
    54年台上字第1404號判例意旨參照）；又刑法第218條第1項
    所謂偽造公印，係屬偽造表示公署，或公務員資格之印信而
    言（最高法院70年度台上字第5764號判決意旨參照），該條
    規範目的亦在保護公務機關之信用性，凡客觀上足以使社會
    上一般人誤信為公務機關之印信者，不論是否確有該等公務
    機關存在，抑公務機關之全銜是否正確而無缺漏，參照前開
    最高法院判例、判決意旨，仍構成偽造公印，始符立法目的
    。查本案偽造之「法院地檢署服務證」、「臺灣台北地方法
    院地檢署刑事傳票」、「台北地方法院公證申請書」上之「
    臺灣省臺中環境保護局官印」印文，雖與上開偽造服務證及
    文書上記載之機關全銜相違，且目前並無「臺灣省臺中環境
    保護局」此一機構，然依前開說明，此等偽造之文書、印文
    均足使社會上一般人誤信其為真正文書及機關之危險，是上
    開偽造文書、印文，自應論以偽造公文書、偽造特種文書及
    偽造公印文。
(二)核被告所為，係犯刑法第158條第1項之僭行公務員職權罪、
    同法第 216條、第211條、第212條之行使偽造公文書罪、行
    使偽造特種文書罪及同法第339條第1項之詐欺取財罪。其與
    共同被告林印順、「阿泰」、「小白」及其他於臺灣、大陸
    地區之該詐欺集團成員間，有犯意聯絡與行為分攤，為共同
    正犯。按共同實行犯罪行為之人，在合同意思範圍內，各自
    分擔犯罪行為之一部，相互利用他人之行為，以達其犯罪之
    目的者，即應對於全部所發生之結果，共同負責；共同正犯
    間，非僅就其自己實行之行為負其責任，並在犯意聯絡之範
    圍內，對於他共同正犯所實行之行為，亦應共同負責（最高
    法院97年度台上字第2517號判決意旨參照）。起訴意旨未就
    被告論以刑法第 158條第1項僭行公務員職權罪、同法第216
    條、第212條、第211條之行使偽造特種文書罪與行使偽造公
    文書罪，惟於起訴書犯罪事實欄已說明被告與共同被告林印
    順、詐欺集團成員間已有犯意聯絡，則在犯意聯絡之範圍內
    ，對於他共同正犯所實行之行為，亦應共同負責，且與業經
    起訴之詐欺取財罪有想像競合犯之裁判上 1罪關係，為起訴
    效力所及，本院自應併予審理，附此敘明。被告等人偽造公
    印章、公印文之行為為偽造公文書、偽造特種文書之部分行
    為，又偽造之低度行為應為行使之高度行為所吸收，均不另
    論罪。又被告等人 2次向告訴人實施詐騙行為，均先以電話
    冒充公務員僭行其職權及誆稱監管金錢，繼而到場冒充公務
    員僭行其職權、行使偽造公文書及特種文書並向告訴人收取
    詐騙款項，客觀上雖存有複數舉止，惟係於密切接近之時地
    實施，各行為之獨立性薄弱，依一般社會通念，應評價為數
    個舉動之接續進行，均為接續犯，各應論以一罪。又被告等
    人均係一行為同時觸犯行使偽造公文書、行使偽造特種文書
    、詐欺取財及僭行公務員職權罪，均應依刑法第55條規定從
    一重論以行使偽造公文書罪。
(三)爰審酌被告年輕力盛卻不思正途獲取財物，與詐欺集團成員
    一同為本件犯行，由他人擔任司法人員，以司法人員名義，
    誆稱監管金錢詐騙告訴人，被告則擔任車手之分工方式，告
    訴人因遭詐騙所受之損害，犯後坦承犯行，願意賠償告訴人
    損失，而與告訴人達成調解（見本院卷第26頁）等一切情狀
    ，量處如主文所示之刑。查被告前無前科紀錄，有臺灣高等
    法院被告前案紀錄表在卷可參，茲因一時失慮，偶罹刑典，
    犯後坦承犯行，並獲得告訴人之原諒（見本院卷第49頁），
    經此偵查、審判之教訓，自當知所警惕，信無再犯之虞，本
    院認所宣告之刑以暫不執行為適當，爰依刑法第74條第 1項
    第1款規定，宣告緩刑3年，以懲不法，並勵自新；並依刑法
    第74條第2項第3款斟酌被告與告訴人達成調解之內容，被告
    尚有22萬元未支付，命被告向告訴人支付22萬元之財產上損
    害賠償，給付方式：自100年6月起至102年3月止，按月於每
    月10日各給付新臺幣1萬元，至全部清償為止，如有1期未履
    行，視為全部到期，且依刑法第75條之1第 1項第4款規定，
    如被告違反上開之負擔情節重大，足認原宣告之緩刑難收其
    預期效果，而有執行刑罰之必要者，告訴人得請求檢察官向
    本院聲請撤銷對被告所為之緩刑宣告，併此敘明。
(四)扣案之法院地檢署服務證、臺灣台北地方法院地檢署刑事傳
    票各1張、台北地方法院公證申請書 2張、ANYCALL牌行動電
    話 1支（含0000000000號行動電話SIM卡1張）、
    NOKIA牌行動電話1支、行動電話耳機壹副，均係被告所屬之
    詐欺集團所有，且均為供本件犯罪所用或預備供犯罪之用之
    物，應依刑法第38條第1項第2款之規定宣告沒收。又偽造之
    「臺灣省臺中環境保護局官印」印章 1顆雖未扣案，但未能
    證明業已滅失，仍應依刑法第219規定宣告沒收。
據上論斷，應依刑事訴訟法第273條之1第1項、第299條第 1項前
段，刑法第28條、第158條第 1項、第216條、第211條、第212條
、第339條第1項、第55條、第74條第1項第1款、第2項第3款、第
38 條第1項第2款、第219條，刑法施行法第1條之1，判決如主文
。
本案經檢察官林英正到庭執行職務。
中    華    民    國   100    年     5    月    31    日
                  刑事第三庭    法  官 吳育汝
以上正本證明與原本無異。
如不服本判決應於收受送達後10日內向本院提出上訴書狀，並應
敘述具體理由。其未敘述上訴理由者，應於上訴期間屆滿後20日
內向本院補提理由書(均須按他造當事人之人數附繕本)「切勿逕
送上級法院」。告訴人或被害人如對於本判決不服者，應具備理
由請求檢察官上訴，其上訴期間之計算係以檢察官收受判決正本
之日期為準。
中    華    民    國   100    年    5     月    31    日
                                書記官
附錄論罪科刑法條：
刑法第158條第1項：
冒充公務員而行使其職權者，處3年以下有期徒刑、拘役或5百元
以下罰金。
刑法第216條：
行使第210條至第215條之文書者，依偽造、變造文書或登載不實
事項或使登載不實事項之規定處斷。
刑法第211條：
偽造、變造公文書，足以生損害於公眾或他人者，處1年以上7年
以下有期徒刑。
刑法第212條：
偽造、變造護照、旅券、免許證、特許證及關於品行、能力服務
或其他相類之證書、介紹書，足以生損害於公眾或他人者，處 1
年以下有期徒刑、拘役或3百元以下罰金。
刑法第339條第1項：
意圖為自己或第三人不法之所有，以詐術使人將本人或第三人之
物交付者，處5年以下有期徒刑、拘役或科或併科1千元以下罰金
。